臺灣屏東地方法院刑事判決　　　　　　　 96年度訴字第796號
公　訴　人　臺灣屏東地方法院檢察署檢察官
被　　　告　乙○○
選任辯護人　吳春生律師
　　　　　　許龍昇律師
上列被告因違反毒品危害防制條例案件，經檢察官提起公訴（96
年度偵字第1341號），本院判決如下：
    主  文
乙○○犯如附表編號一至四所示之罪，各處如附表編號一至四所
示之刑，應執行有期徒刑拾陸年。扣案之第三級毒品愷他命肆拾
壹包（驗後淨重：貳肆點貳壹公克），均沒收；未扣案之門號
0000000000號行動電話壹具及販賣第三級毒品所得之新臺幣伍仟
伍佰元，均沒收之，如全部或一部不能沒收時，行動電話部分追
徵其價額，販賣毒品所得部分以其財產抵償之。
　　事　實
一、乙○○明知愷他命（K 他命，Katamine）屬毒品危害防制條
    例第2條第3款所定之第三級毒品，不得販賣，竟分別意圖營
    利，基於販賣第三級毒品愷他命之犯意，先於民國96年2月5
    日前之某日，在屏東市某KTV 內，向不詳姓名、年籍之成年
    人，以不詳價格，販入重量不詳之第三級毒品愷他命後，除
    部分供己施用外，並以所有之門號0000000000號行動電話1
    支，作為販賣第三級毒品愷他命之聯絡工具，而分別於下列
    時間、地點，為下列販賣第三級毒品愷他命之行為：
(一)、於96年2 月5 日凌晨1 時55分許，丙○○以門號0000000000
    號行動電話，撥打乙○○所有之門號0000000000號行動電話
    ，向乙○○購買第三級毒品愷他命，並議定以新臺幣（下同
    ）2,000 元之價格，購買第三級毒品愷他命2 包，及約定在
    屏東市寶建醫院附近（即屏東市○○街與勝利路口之菜市場
    旁）交付毒品愷他命。其2 人旋即依約前往上址，乙○○依
    約交付2 包毒品愷他命，並收受丙○○交付之2,000 元，而
    販賣第三級毒品愷他命2 包。
(二)、於96年2 月12日21時58分許，甲○○以門號0000000000號行
    動電話，撥打乙○○所有之門號0000000000號行動電話，向
    乙○○購買第三級毒品愷他命，並議定以每包700 元之價格
    ，購買第三級毒品愷他命1 包，及約定在屏東市○○○路某
    超商前交付毒品愷他命。其2 人旋依約前往上址，乙○○依
    約交付1 包毒品愷他命，並收受甲○○交付之700 元，而販
    賣第三級毒品愷他命1 包。
(三)、於96年2 月13日21時40分許，丁○○以門號0000000000號行
    動電話，撥打乙○○所有之門號0000000000號行動電話，向
    乙○○購買第三級毒品愷他命，並議定以每包700 元之價格
    ，購買第三級毒品愷他命1 包，及約定在屏東市舊屏東機場
    附近交付毒品愷他命。其2 人旋依約前往上址，乙○○依約
    交付1 包毒品愷他命，並收受丁○○交付之700 元，而販賣
    第三級毒品愷他命1 包。
二、乙○○另基於意圖營利，販賣第三級毒品愷他命之犯意，於
    96年2月14日22時許，在高雄市○○路上之「享溫馨KTV」內
    ，向姓名、年籍不詳，綽號「宏仔」之成年人，以25,000元
    之價格，販入第三級毒品愷他命50包後，除部分供己施用外
    ，並以門號0000000000號行動電話1 支，作為販賣第三級毒
    品愷他命之聯絡工具。於96年2 月15日凌晨3 時56分許，丁○○以門號0000000000號行動電話，撥打乙○○所有之門號
    0000000000號行動電話，向乙○○購買第三級毒品愷他命，
    並議定以每包700 元之價格，購買第三級毒品愷他3 包，及
    約定在屏東市舊屏東機場附近交付毒品愷他命。其2 人旋依
    約前往上址，乙○○依約交付1 包毒品愷他命，並收受丁○○交付之2,100 元，而販賣第三級毒品愷他命3 包。
三、嗣於96年2 月15日10時30分許，為警持本院核發之搜索票，
    前往乙○○及其兄許朝宗位於屏東市○○○路125 號3 樓之
    租屋處搜索查獲，並扣得第三級毒品愷他命41包（驗前淨重
    ：24.22 公克、驗後淨重：24.21 公克）及供施用愷他命所
    用之分裝盤、電子磅秤各1 個，始知上情。
四、案經行政院海岸巡防署南部地區巡防局屏東機動查緝隊報請
    臺灣屏東地方法院檢察署檢察官偵查起訴。
    理  由
壹、程序方面：
一、按「被告以外之人於審判外之言詞或書面陳述，除法律有規
    定者外，不得做為證據」；「被告以外之人於檢察事務官、
    司法警察官或司法警察調查中所為之陳述，與審判中不符時
    ，其先前之陳述具有較可信之特別情況，且為證明犯罪事實
    存否所必要者，得為證據」，刑事訴訟法第159條第1項、第
    159條之2分別定有明文。所謂「前後陳述不符」之要件，應
    就前後階段之陳述進行整體判斷，以決定其間是否具有實質
    性差異，惟無須針對全部陳述作比較，陳述之一部分有不符
    ，亦屬之。而所謂「較可信之特別情況」之情形，亦應就前
    後陳述時之各種外部情況進行比較，以資決定何者外部情況
    具有可信性。若陳述係在特別可信之情況下所為，則虛偽陳
    述之危險性即不高，雖係審判外陳述，或未經被告反對詰問
    ，仍得承認其有證據能力。本件證人丙○○、甲○○、丁○○所為之先後陳述，雖有不一，惟證人丙○○、丁○○於本
    院審理時之證述，與警詢大致相符，僅就被告是否即為販賣
    毒品予伊之人有不同之證述；而證人甲○○於本院審理則改
    稱伊未購買毒品云云。然依上開證人之警詢筆錄觀之，該等
    警詢筆錄之記載，係採取一問一答方式，且上開證人於警詢
    時之供述較接近案發時點，記憶應較為清晰，憑信性甚高，
    而當時未直接面對被告，上開證人當時心理較為篤定，壓力
    較小，較有可能據實陳述，況觀以上開證人於警詢所為證述
    之內容，對基本事實之證述互核一致，在本院審理時亦未表
    示警詢為遭受不正方法詢問或非出於其自由意志而為供述等
    情，益徵其等於本院審理時所為之陳述，或係時隔較久，業
    已遺忘部分案發情節，或係經權衡輕重，為袒護被告或恐被
    告對其不利等因素而所為之託詞，憑信性甚低，故本院認證
    人丙○○、甲○○、丁○○於警詢中之陳述，基於發見真實
    之需求，且為證明犯罪事實之存否為有必要，本院斟酌上開
    供述證據之取得過程並無瑕疵，且與本案待證事實間具有相
    當之關聯性，以之為被告於本案中之證據尚無不當，是依前
    開說明，上開證人警詢之陳述，本院認符合刑事訴訟法第15
    9 條之2 之情形而有證據能力。
二、按司法警察機關因偵辦刑事案件，為蒐集或調查證據，而有
    實施通訊監察之必要者，於偵查中應由檢察官依職權或聲請
    核發通訊監察書，載明應記載事項，始得為之，其有急迫之
    情形經檢察官口頭通知先予執行通訊監察者，亦應於24小時
    內補發通訊監察書，通訊保障及監察法第5 條、第6 條、第
    11條分別定有明文。本件行政院海岸巡防署南部地區巡防局
    屏東機動查緝隊向臺灣屏東地方法院檢察署檢察官聲請核發
    通訊監察書，經核准自95年12月22日起至96年1 月19日止及
    自96年1 月19日起至自96年2 月16日止，對被告持用之門號
    0000 000000 號行動電話分別核發95屏檢瑞張聲監（續）字
    第0002 09 號、96屏檢瑞張聲監（續）字第000014號通訊監
    察書，有該等通訊監察書附卷可稽（本院卷第34頁至第37頁
    ）。是本案監聽內容符合前開通訊保障及監察法之法定程序
    ，當無疑義。再卷附之監聽譯文（見警卷第44頁、第58頁至
    第59頁、第70頁至第71頁），係偵查人員將上開監聽紀錄轉
    為具體文字紀錄，而檢察官、被告及辯護人於本院審理中，
    就上開監聽譯文之證據能力，均表示「沒有意見」，且未於
    言詞辯論終結前聲明異議，應視為已有將該等證據採為證據
    之同意（最高法院93年度臺上3533號、94年度臺上字第1976
    號判決參照）。
貳、實體方面：
一、訊據被告乙○○矢口否認有何販賣第三級毒品愷他命之犯行
    ，辯稱：伊不認識丙○○、甲○○、丁○○，查獲之愷他命
    是伊自己要施用的云云。經查：
(一)、上開事實，業據證人丙○○於警詢及偵查中具結證稱：伊於
    96年2 月5 日1 時55分許，以所持用之0000000000號行動電
    話撥打乙○○之0000000000號行動電話，要跟乙○○購買K
    他命，2 包2,000 元，交貨地點在寶建醫院附近，是乙○○
    本人交給伊的等語綦詳（見警卷第39頁至41頁、偵卷第34頁
    ）、於本院審理時具結證稱：「（有無買過K 他命？）有。
    （何時買K 他命的？）2 月5 日買的。（買的方式為何？）
    打電話聯絡。（打電話的號碼為何？）0000000000這支是我
    的電話，我是用這支電話打的。（依通聯紀錄所示是你打電
    話給0000000000被告乙○○的通話記錄，有何意見？）沒有
    意見。（依據通聯紀錄所示你有向乙○○買K 他命，有無意
    見？）沒有意見，實在。（之前在警局及偵查中陳述「是以
    2,000 元購買K 他命」，是否實在？）實在。（在何處買？
    ）寶建醫院附近。」等語明確（見本院卷第62頁至第63頁）
    ；證人甲○○於警詢及偵查中具結證稱：伊於96年2 月12日
    21時58分許，以所持用之0000000000號行動電話撥打乙○○
    之0000000000號行動電話，伊要跟乙○○買毒品，伊騎機車
    到屏東市花田喜事KTV 那條路再往下走，有一間全家便利商
    店，路名我不知道，交易時間大約是12日晚上10點到11點左
    右，伊買了K 他命1 包，交易金額700 元等語綦詳（見警卷
    第64頁至第66頁、偵卷第33頁）；證人丁○○於警詢及偵查
    中具結證稱：0000000000行動電話是伊爸爸盧東恭的，這個
    門號是伊本人在使用的，於96年2 月13日21時40分許及96年
    2 月15日3 時56分許，伊有用0000000000號行動電話撥打門
    號0000000000號行動電話，96年2 月13日（偵查筆錄誤載為
    12日）打完電話後，伊就去屏東機場附近找乙○○，當時以
    700 元跟乙○○買1 包，96年2 月15日電話聯絡後，伊就開
    車到約定地點即屏東機場附近的便利商店交易，伊跟乙○○
    買了K 他命3 包，交易金額為2,100 元等語綦詳（見警卷第
    53頁至54頁）、於本院審理時具結證稱：「（你如何買ｋ他
    命？）對方我不認識，我是打電話，我是跟朋友問的。（打
    哪一支電話？）0000000000。（你是否在13日也有買K 他命
    ？）有，15日也有買。（對方電話？）0000000000。（在何
    處買的？）在機場那邊買。（你方才陳述，13日、15日都有
    向「朝仁」買K 他命，是否如此？）我都打電話叫對方「朝
    源」，但不知道他是何人。（是否買2 次K 他命？）是，如
    起訴書所記載的（即96年2 月13日買1 包、96年2 月15日買
    3 包）」等語明確（見本院卷第69頁反面至第70頁）。
(二)、觀之上開證人丙○○、甲○○、丁○○之警詢、偵查中及本
    院審理時之證詞，就其等購買毒品愷他命之時間、地點、數
    量、金額及均係撥打000000000 號行動電話購買毒品愷他命
    等節，互核相符，並無齟齬之處，且證人丙○○、甲○○、
    丁○○與被告並無恩怨仇隙，自無設詞誣陷、故入被告於罪
    之虞，況被告於本院審理時亦自承：本件查獲之愷他命，係
    伊於96年2 月14日晚上10時許，在高雄市「享溫馨」KTV 買
    的，係以25,000元向綽號「宏仔」之人買的，1 次買50包，
    等於是以1 包500 元的價格買的，及該門號0000000000號行
    動電話是伊的，伊從93年間開始使用迄今等語甚明（見本院
    卷第22頁反面至第23頁、第72頁反面至第73頁），是上開證
    人丙○○、甲○○、丁○○於警詢、偵查中及本院審理時之
    證詞，應與事實相符，堪以採信。此外，復有被告持用之00
    00000000號行動電話與證人丙○○、甲○○、丁○○之通訊
    監察譯文各1 件、查獲照片20幀在卷及扣案晶體41包在卷可
    證。而上開晶體經送高雄醫學大學附設中和紀念醫院檢驗結
    果，呈第三級毒品愷他命陽性反應，驗前淨重：24.22 公克
    、驗後淨重：24.21 公克等情，並有該院96年5 月3 日0000
    -000號檢驗報告1 紙在卷可稽（見偵卷第29頁），上開鑑定
    結果，係鑑驗機關本於專業知識及以精密儀器測試後所得之
    結論，自可憑信。足見被告確有於上述時、地，販賣第三級
    毒品愷他命予證人丙○○、甲○○、丁○○之事實，應無疑
    義。
(三)、至被告雖辯稱：伊不認識丙○○、甲○○、丁○○等人，伊
    未販賣愷他命云云，並聲請傳喚上開3 人到庭為證。經查：
    證人丙○○、丁○○於本院審理時雖翻異前詞，均改證稱：
    伊等不認識被告，係因為當兵，怕影響役期，延誤退伍的時
    間，才會指證被告係販賣毒品愷他命之人云云；證人甲○○
    亦改證稱：係伊的朋友的朋友購買愷他命，伊當時係因當兵
    怕延誤退伍時間，才會陳述係向被告拿K 他命云云。然：
 1、證人甲○○於本院審理時先係證述：「（如何買K 他命？）
    打電話。（是否用0000000000這支電話？）是。（買K 他命
    的時間為何？）今年2 月。（提示2 月12日的通聯紀錄是否
    你與對方的對話？）是。（依通聯紀錄當初是否你跟對方買
    毒品的對話？）是。」等語（見本院卷第66頁），嗣證稱：
    「（當初第一通電話是你先打電話對方，你叫對方「朝源」
    ，表示你知道對方是何人，有無意見？）有意見，因為手機
    不是我打的，是我朋友打的，是朋友叫我把手機借他的。（
    朋友叫什麼名字？）一位沒有聯絡的朋友，我忘記他叫什麼
    名字，我也忘記他住哪裡。」等語（見本院卷第66頁反面）
    、復又證稱：「（之前陳述是700 元，是否以1 包700 元的
    價格買的？）是。」等語（見本院卷第67頁），而依上開證
    詞觀之，證人甲○○就曾否於96年2 月12日購買愷他命一節
    ，證詞反覆，然倘其未親自撥打電話購買毒品愷他命，則其
    何以知悉愷他命1 包700 元，亦不可能於審理之初供陳：96
    年2 月12日之通聯紀錄是伊與對方購買毒品之對話等語，是
    證人甲○○確有於96年2 月12日以門號0000000000號行動電
    話，撥打被告所使用之門號0000000000號行動電話購買毒品
    愷他命之事實，應屬無疑。
 2、證人丙○○、甲○○、丁○○均係撥打0000000000號行動電
    話以購買愷他命，既已如前述，而觀之其等與門號00000000
    00號行動電話通聯譯文所示，證人甲○○、丁○○於通話時
    ，均以「朝源」稱呼對方，顯見其等對於持用該0000000000
    號行動電話者即名為「朝源」之人，已知之甚詳，且被告之
    姓名為「乙○○」，該門號0000000000號行動電話亦係經被
    告自93年使用迄今，而參酌證人丙○○、甲○○、丁○○互
    不相識，惟其等於不同時間，撥打該門號0000000000號行動
    電話後，竟均能順利購得毒品愷他命，俱認被告確有以該門
    號0000000000號行動電話，作為販賣毒品愷他命之聯絡電話
    無誤。至證人丙○○、甲○○、丁○○於案發當時雖均在服
    役中，然其等於警詢及偵查中對與自身有關之施用愷他命之
    情事，既均能坦承以對，則對於與其等無關之被告販賣愷他
    命一節，豈會因擔心延誤退伍時間，即為不實之陳述，而故
    入被告於罪之可能。是證人丙○○、甲○○、丁○○於本院
    審理時證稱：係因當兵怕延誤退伍時間，才會陳述被告販賣
    愷他命云云，顯與常情有違，不足採信。
(四)、按毒品危害防制條例所規定之販賣毒品罪，雖未明示「營利
    之意圖」為其犯罪構成要件，然「販賣」一語，在文義解釋
    上當然已寓含有買賤賣貴，而從中取利之意思存在。且從商
    業交易原理與一般社會觀念而言，販賣行為在通常情形下，
    仍係以牟取利益為其活動之主要誘因與目的。又政府為杜絕
    毒品氾濫，毒害人民甚深，再三宣導民眾遠離毒品、媒體報
    導既深且廣，對於禁絕毒品之政策，應為大眾所熟悉。再政
    府對於查緝施用、轉讓及販賣毒品無不嚴格執行，且販賣毒
    品罪係重罪，若無利可圖，衡情一般持有毒品者，當不致輕
    易將持有之毒品交付他人。況販賣毒品乃違法行為，非可公
    然為之，且有其獨特之販售路線及管道，亦無公定之價格，
    復可任意增減其分裝之數量，而每次買賣之價量，亦可能隨
    時依市場貨源之供需情形、交易雙方之關係深淺、資力、對
    行情之認知、查緝是否嚴緊，及購買者被查獲時供述購買對
    象之可能性風險評估等諸般事由，而異其標準，非可一概而
    論，是販賣之利得，誠非固定，而縱使販賣之人從價差或量
    差中牟利方式雖異，其意圖營利之非法販賣行為仍屬同一。
    故本件被告於96年2 月5 日前之某日，雖以不詳之價格販入
    不詳數量之愷他命，而無法計算其於96年2 月5 日、96 年2
    月12日、96年2 月13日所販賣愷他命之利得，然倘被告無利
    可圖，當不可能甘冒被供出來源或被檢警查緝法辦之風險，
    而平價或低價販賣愷他命予證人丙○○、甲○○、丁○○之
    理。另被告於96年2 月14日確有以25,000元之價格，向綽號
    「宏仔」之人販入愷他命50包，等於是以1 包500 元的價格
    買受之情，已如前述，是被告於96年2 月15日，再以每包70
    0 元之價格，販賣予證人丁○○愷他命3 包，則被告每包當
    可獲利200 元甚明。因此，被告顯有藉此販賣愷他命予證人
    丙○○、甲○○、丁○○以牟利之意圖，應堪認定。
(五)、綜上所述，勾稽互核，本件事證明確，被告犯行已堪認定。
二、論罪科刑部分：
(一)、按愷他命係毒品危害防制條例第2 條第2 項第3 款之第三級
    毒品，依法不得販賣。又按意圖營利而販入第二級毒品，雖
    未及賣出，仍依販賣既遂罪論處。但如意圖營利而販入第二
    級毒品後，第一次販賣與他人之行為，此乃接續原先販入之
    犯意而為，不論其行為屬既遂或未遂，應認基於單一犯意之
    接續行為，不能認係基於概括犯意之連續二行為，而以刑法
    修正前連續犯之規定論處。又其第一次之販入及賣出行為既
    已完成一完整的販入賣出之販賣行為，其第二次以後之單純
    賣出行為，應以其賣出行為是否完成，作為判斷既遂或未遂
    之準據，並以其是否基於概括犯意為之，而依連續犯論處。
    不能認行為人既以營利之意圖而販入毒品後，其嗣後之任一
    次賣出行為，不論其是否既遂或未遂，均接續原先販入之犯
    意，論以販賣既遂罪（最高法院96年度臺上字第4644號、96
    年度臺上字第5392號判決參照）。是以，被告意圖營利，於
    、96年2 月5 日前某日販入愷他命後，伺機於96年2 月5
    日販賣予證人丙○○之行為；、96年2 月12日販賣予證人
    甲○○之行為；、96年2 月13日販賣予證人丁○○之行為
    ；、96年2 月14日販入愷他命後，伺機於96年2 月15日販
    賣予證人丁○○之行為，核均係犯毒品危害防制條例第4 條
    第3 項之販賣第三級毒品罪。被告意圖營利2 次販入第三級
    毒品愷他命後，再伺機於96年2 月5 日、96年2 月15日販賣
    予證人丙○○、丁○○之所為，均係接續原先販入之犯意而
    為，應認基於單一犯意之接續行為，而僅個別成立販賣毒品
    既遂罪。公訴事實雖未敘及被告於96年2 月5 日前某日及96
    年2 月14日販入之行為，惟此部分與其於同年2 月5 日、2
    月14日之出賣予證人丙○○、丁○○之事實，具有接續犯之
    事實上一罪關係，為起訴效力所及，本院自應予審理。
(二)、再94年2 月2 日修正公布，而於95年7 月1 日施行之刑法，
    基於刑罰公平原則之考量，杜絕僥倖之犯罪心理，並避免易
    致鼓勵犯罪之誤解，已刪除第56條連續犯之規定。而刑法上
    所謂集合犯是指立法者所制定之犯罪構成要件中，本就預定
    有數個同種類之行為將反覆實行之犯罪而言，是將各自實現
    犯罪構成要件之多數行為，解釋為集合犯，而論以一罪。是
    以對於集合犯，必須從嚴解釋，以符合立法者之意向（最高
    法院96年度臺上字第1850號、96年度臺上字第4969號判決參
    照）。被告前述4 次販賣愷他命之行為，係個別販賣給證人
    丙○○、甲○○、丁○○，其販賣之時間、地點並無任何密
    接關係，各具獨立性，其各次販入、販賣之行為，更難認係
    基於反覆販賣第三級毒品愷他命之犯意而為之，且其4 次販
    賣愷他命，致該毒品氾濫，危害社會之犯罪結果，依社會通
    念，亦難認係屬於包括一罪為合理適當，被告所為即難逕依
    集合犯、接續犯論以一罪。是其上開4 次販賣愷他命之行為
    ，犯意各別，行為互殊，應予分論併罰。公訴人認被告所為
    ，係具接續犯之包括一罪及辯護人認應論以集合犯之包括一
    罪，均容有誤會，併此敘明。爰審酌被告為圖不法利益，竟
    無視於政府所推動之禁毒政策，而販賣毒品，使毒品流落市
    面，毒害社會大眾，所為實屬不該，且犯後未能坦認犯行，
    猶飾詞否認之犯後態度，惟念其販售期間非長，危害尚非至
    鉅，獲利亦非多，與坊間大盤販賣毒品者，情節尚有不同，
    並兼衡其年僅19歲，現仍係高中學生，智慮淺薄，家庭經濟
    狀況小康，生活狀況尚可等一切情狀，分別量處如主文所示
    之刑，並定其應執行之刑。
(三)、又按毒品危害防制條例第18條第1 項規定，查獲之第一、二
    級毒品及專供製造或施用第一、二級毒品之器具，不問屬於
    犯人與否，均沒收銷燬之；查獲之第三、四級毒品及製造或
    施用毒品之器具，無正當理由而擅自持有者，均沒入銷燬之
    。但合於醫藥、研究或訓練之用者，得不予銷燬。從而，依
    同條例第18條第1 項前段應沒收銷燬者，僅限於查獲之第一
    、二級毒品及專供製造或施用第一、二級毒品之器具，同條
    例對於查獲之製造、運輸、販賣、意圖販賣而持有、以非法
    方法使人施用、引誘他人施用及轉讓第三、四級毒品之沒收
    ，並無特別規定，如其行為已構成犯罪，則該毒品即屬不受
    法律保護之違禁物，應回歸刑法之適用，依刑法第38條第1
    項第1款 之規定沒收之（最高法院96年度臺上字第5541號判
    決參照）。本件扣案之愷他命41包（驗前淨重24.22 公克，
    驗後淨重24.21 公克，包裝沾有第三級毒品愷他命，無從析
    離），既係被告於96年2 月14日所販入，供其於96年2 月15
    日販賣予證人丁○○之第三級毒品，自應依刑法第38條第1
    項第1 款之規定，宣告沒收。至因鑑驗耗盡之愷他命0.01公
    克既已滅失，自無庸為沒收之諭知。再毒品危害防制條例第
    19條第1 項規定，係採義務沒收主義，故販賣毒品所得金錢
    ，如能認定確係販賣毒品所得款項，應宣告沒收，不以當場
    搜獲扣押者為限，但因其並無「不問屬於犯人與否，沒收之
    」之特別規定，自仍以沒收物屬於犯人所有者為限，始得依
    該規定予以沒收。而上開規定所稱「追徵其價額」者，必限
    於所沒收之物，為金錢以外其他財物而無法沒收時，始應追
    徵其價額，使其繳納與原物相當價額。如所得財物為金錢而
    無法沒收時，應以其財產抵償之，而不發生追徵價額問題（
    最高法院93年度臺上字第1218號、93年度臺上2670號、93年
    度臺上第2743號判決意旨參照）。查被告上開4 次販賣第三
    級毒品愷他命之所得，各為2,000 元、700 元、700 元、2,
    100 元，及門號0000000000號行動電話，係被告所有，供販
    賣第三級毒品愷他命所用之物，雖均未扣案，惟仍應依毒品
    危害防制條例第19條第1 項規定，併宣告沒收，如全部或一
    部不能沒收時，販賣毒品所得部分，應以其財產抵償之，行
    動電話部分，應追徵其價額。至另扣案之記帳單、分裝盤、
    電子磅秤各1 件，雖均為被告所有，惟該記帳單係被告過年
    期間賭博時記帳之用；電子磅秤及分裝盤則係供被告施用毒
    品所用之物等情，業據其供明在卷，且查無其他積極證據足
    認與本件販賣毒品有關，爰均不另為沒收之宣告。
據上論斷，應依刑事訴訟法第299 條第1 項前段，毒品危害防制
條例第4 條第3 項、第19條第1 項，刑法第11條前段、第38條第
1 項第1 款、第51條第5 款，判決如主文。
本案經檢察官許英輝到庭執行職務。
中　　華　　民　　國　　96　　年　　11　　月　　16　　日
                  刑事第二庭  審判長法  官  黃國永
                                    法  官  陳海寧
                                    法  官  蘇碧珠
以上正本證明與原本無異。
如不服本判決應於收受本判決後10日內向本院提出上訴書狀，其
未敘述上訴理由者，並得於提起上訴後10日內向本院補提理由書
狀（均須按他造當事人之人數附繕本）「切勿逕送上級法院」。
中　　華　　民　　國　　96　　年　　11　　月　　16　　日
　　　　　　　　　　　　　　　　　　書記官  賀燕花
附錄本件判決論罪科刑法條：
毒品危害防制條例第4條第3項
製造、運輸、販賣第三級毒品者，處5 年以上有期徒刑，得併科
新臺幣5 百萬元以下罰金。
附表：
┌──┬────────┬──────────────┐
│編號│犯  罪   事   實│  罪   名   及  宣   告  刑 │
│    │                │                            │
├──┼────────┼──────────────┤
│ 一 │96年2 月5 日販賣│乙○○販賣第三級毒品，處有期│
│    │予丙○○部分    │徒刑伍年貳月。未扣案之門號09│
│    │                │00000000號行動電話壹支及販賣│
│    │                │毒品所得新臺幣貳仟元，均沒收│
│    │                │，如全部或一部不能沒收時，行│
│    │                │動電話部分追徵其價額，販賣毒│
│    │                │品所得部分，以其財產抵償之。│
│    │                │                            │
├──┼────────┼──────────────┤
│ 二 │96年2 月12日販賣│乙○○販賣第三級毒品，處有期│
│    │予甲○○部分    │徒刑伍年貳月。未扣案之門號09│
│    │                │00000000號行動電話壹支及販賣│
│    │                │毒品所得新臺幣柒佰元，均沒收│
│    │                │，如全部或一部不能沒收時，行│
│    │                │動電話部分追徵其價額，販賣毒│
│    │                │品所得部分，以其財產抵償之。│
├──┼────────┼──────────────┤
│ 三 │96年2 月13日販賣│乙○○販賣第三級毒品，處有期│
│    │予丁○○部分    │徒刑伍年貳月。未扣案之門號09│
│    │                │00000000號行動電話壹支及販賣│
│    │                │毒品所得新臺幣柒佰元，均沒收│
│    │                │，如全部或一部不能沒收時，行│
│    │                │動電話部分追徵其價額，販賣毒│
│    │                │品所得部分，以其財產抵償之。│
├──┼────────┼──────────────┤
│ 四 │96年2 月15日販賣│乙○○販賣第三級毒品，處有期│
│    │予丁○○部分    │徒刑伍年貳月。扣案之第三級毒│
│    │                │品愷他命肆拾壹包（驗後淨重：│
│    │                │貳肆點貳壹公克），均沒收；未│
│    │                │扣案之門號0000000000號行動電│
│    │                │話壹支及販賣毒品所得新臺幣貳│
│    │                │仟壹佰元，均沒收，如全部或一│
│    │                │部不能沒收時，行動電話部分追│
│    │                │徵其價額，販賣毒品所得部分，│
│    │                │以其財產抵償之。            │
└──┴────────┴──────────────┘